臺灣高等法院民事裁定　九十三年度家抗字第六五號
　　抗　告　人　　甲○○
右抗告人因與相對人乙○○間離婚等事件，聲請回復原狀，於中華民國九十三年二月
四日台灣板橋地方法院九十二年度婚字第四八五號所為裁定提起抗告，本院裁定如下
：
      主    文
原裁定關於駁回抗告人上訴暨該部份聲請程序費用之裁判廢棄。
其餘抗告駁回。
關於駁回抗告部份，抗告訴訟費用由相對人負擔。
      理    由
一、本件抗告人聲請回復原狀，並補行上訴，聲請意旨略以：兩造間臺灣板橋地方法
    院 (以下簡稱板橋地院) 九十二年度婚字第四八五號離婚等事件，經板橋地院於
    九十二年七月十日判決，該判決正本對抗告人送達時，經郵局以「請書寫正確地
    址」為由退回，並非民事訴訟法第一百四十九條所規定得公示送達之原因，板橋
    地院卻以公示送達之方式，對抗告人送達該判決書正本，致未合法送達抗告人，
    若認已依法送達，雖抗告人未聲明上訴致判決確定，但抗告人因板橋地院之送達
    方式違誤遲誤上訴不變期間，係不可歸責於抗告人之事由所致等語。原法院以抗
    告人非因天災或其他不應歸責於己之事由，遲誤上訴期間，聲請回復原狀，顯屬
    無據，其上訴已逾上訴期間，自非合法，而駁回抗告人回復原狀之聲請及上訴。
二、按對於當事人之送達有應為送達之處所不明之情形者，受訴法院得依聲請，准為
    公示送達，民事訴訟法第一百四十九條第一項第一款定有明文。又依前條規定為
    公示送達後，對於同一當事人仍應為公示送達者，依職權為之，同法第一百五十
    條定有明文。又當事人或代理人，因天災或其他不應歸責於己之事由，遲誤不變
    期間者，於其原因消滅後十日內，得聲請回復原狀，同法第一百六十四條亦有明
    文。
三、經查，抗告人之
    同路段一百零二號之三，有抗告人之
    附於原法院卷第十一頁、三十五頁、本院卷第二十八頁)可參，而兩造間板橋地
    院九十二年婚字第四八五號離婚事件，應送達抗告人之九十二年六月十二日之言
    詞辯論期日期日通知書，係向台北縣五股鄉○○路○段一００號之三為寄存送達
    ，抗告人於該言詞辯論期日到場，並依庭諭續於九十二年六月二十六日最後言詞
    辯論期日，到庭辯論，有該案卷可考，並無應為送達處所不明之情形。惟查板橋
    地院就前開判決正本，交由郵務送達時係記載抗告人之送達處所為台北縣五股鄉
    ○○路○段一００號之三，並括弧註明「或一０二號之三」，經郵局以請書寫正
    確地址，以便投遞為由，退回板橋地院，顯見郵務機關係因板橋地院未明確記載
    公文封、判決正本 (附於原法院卷第五十四頁) 可稽，並非因應為送達之處所不
    明，而退回板橋地院。是板橋地院於郵務機關退回該判決正本之送達後，於九十
    二年七月二十九日逕以民事訴訟法第一百五十條之規定，依職權公示送達該判決
    正本 (見原法院卷第五十六頁至、五十九頁) ，顯不符合應為送達之處所不明，
    始得為公示送達之規定，其公示送達自非合法，自無使上訴期間開始進行之效力
    ，因此即無所謂遲誤上訴不變期間，得否回復原狀之問題，抗告人聲請回復原狀
    即無理由。而抗告人主張於九十二年十月二日接獲台北縣新莊市戶政事務所函知
    悉相對人欲申請遷移
    內容，有抗告人提出之戶政事務所函及信封影本 (見本院卷第三十一、三十二頁
    )可稽，及九十二年十月八日律師閱卷聲請書 (見原法院卷第六十三頁)可參，其
    於九十二年十月二十七日提起上訴，難謂遲誤不變期間，其上訴應為合法。原法
    院以抗告人上訴逾期，駁回抗告人之上訴，尚有未洽，抗告人對原裁定此部份之
    抗告為有理由，自應予以廢棄，發回原法院更為妥適之處理，至於原法院駁回抗
    告人回復原狀之聲請，理由雖有不同，但結論並無不合，抗告人之抗告，並無理
    由。
四、據上論結，本件抗告為一部有理由，一部無理由。爰依民事訴訟法第四百九十五
    條之一第一項、第四百四十九條第二項、第四百五十條、第九十五條、第七十八
    ，裁定如主文。
中　　　華　　　民　　　國　　九十三　　年　　　九　　　月　　　七　　　日
                                民事第十一庭
                                      審判長法  官  黃  熙  嫣
                                            法　官  陳  介  源
                                            法  官  游  婷  麟
正本係照原本作成。
本裁定除以適用法規顯有錯誤為理由，並經本院許可外，不得再抗告。如提起再抗告
，應於收受後十日內委任律師為訴訟代理人向本院提出再抗告狀。並繳納再抗告費新
台幣一千元。
中　　　華　　　民　　　國　　九十三　　年　　　九　　　月　　　七　　　日
　　　　　　　　　　　　　　　　　　　　　　　書記官  林  初  枝
